【裁判字號】    99,訴,1982
【裁判日期】    991018
【裁判案由】    清償借款
【裁判全文】
臺灣臺中地方法院民事裁定              99年度訴字第1982號
原      告  甲○○
被      告  乙○○
兼上一人
訴訟代理人  丙○○○○○○
上列當事人間請求清償借款等事件，本院裁定如下：
    主  文
原告之訴及假執行之聲請均駁回。
訴訟費用由原告負擔。
    事實及理由
一、按除別有規定外，確定之終局判決就經裁判之訴訟標的，有
    既判力；調解經當事人合意而成立；調解成立者，與訴訟上
    和解有同一之效力；和解成立者，與確定判決有同一之效力
    ；原告之訴，有起訴違背第31條之1第2項、第253條、第263
    條第2項之規定，或其訴訟標的為確定判決之效力所及之情
    形者，法院應以裁定駁回之，民事訴訟法第400條第1項、第
    416條第1項、第380條第1項、第249條第1項第7款分別定有
    明文。而民事訴訟法第400條第1項所謂一事不再理之原則，
    乃指同一事件已有確定之終局判決，不得更行起訴者而言。
    其所謂同一事件，必須同一當事人就同一法律關係而為同一
    之請求，若此三者有一不同，即不得謂為同一事件，自不受
    確定判決之拘束（最高法院19年度上字第278號判例、79年
    度臺上字第2420號判決參照）。又判決之既判力，係關於為
    確定判決之事實審言詞辯論終結時之狀態而生（最高法院
    39年臺上字第214號判例參照）。是當事人就訴訟標的之權
    利或法律關係，在言詞辯論終結時前所存在之事由（攻擊防
    禦方法），不問在該訴訟之言詞辯論曾否主張，亦不問其未
    主張是否有過失，均因既判力而被遮斷。
二、本件原告起訴主張：原告為被告丙○○○○○○（下稱羅品
    昇）之母親，被告羅品昇與乙○○為夫妻關係。原告早年尚
    有些經能力時，無不盡量滿足被告羅品昇之生活需求，供養
    其長大，並曾於民國71年10月12日出資購買坐落台中縣大里
    市○○路166巷17號之房地登記予羅品昇名下，惟羅品昇竟
    將該房地出賣予訴外人林素琴，致使原告苦心付之一炬。原
    告現已78歲高齡，無經濟能力，被告羅品昇卻於97年5、6月
    間向原告表示其負有銀行債務，無法清償，將有牢獄之災，
    被告2人佯稱將來必會對原告善盡扶養義務及清償借款，誘
    使原告借貸被告2人新臺幣（下同）120萬元。原告乃向訴外
    人林幸子借款50萬元，加上自有儲蓄70萬元，共計120萬元
    ，於97年7月3日在被告2人位於台中市○區○○里○○路63
    號5樓之1住處，交付上開現金120萬元之借款予乙○○收受
    。詎被告2人事後遲未返還系爭借款，亦背棄扶養原告之承
    諾。羅品昇甚於97年7月7日及27日二度傷害原告，致原告受
    傷。雖羅品昇上開涉有遺棄、傷害、詐欺原告之行為雖經台
    灣台中地方法院檢察署檢察官97年度偵字第18794號予以不
    起訴處分，惟被告2人仍有未依約返還原告借款，及共同侵
    權原告之行為，爰依民法第478條、第184條、第185條規定
    起訴請求被告2人連帶給付原告120萬元及法定遲延利息等語
    。
三、查原告就本件同一清償借款、損害賠償事件，已於97年11月
    24日向本院對被告2人起訴請求，並經兩造成立調解，有原
    告起訴狀、調解筆錄分別附於本院97年度訴字第3031號、98
    年度移調字第2號卷可稽，則該事件業經調解成立者，揆諸
    上開說明，已與確定判決有同一之效力。原告於99年7月12
    日再行提起本件訴訟，本院審核本件與前揭訴訟當事人及原
    因事實、訴之聲明均相同，是本件顯為前訴訟既判力效力所
    及。雖原告主張其不識字，98年度移調字第2號之調解內容
    並未按照其意思為之云云，但查上開調解程序有原告代理人
    李思樟律師陪同參與調解，應能確實保障原告之權益，則原
    告上開主張是否屬實，尚屬有疑。縱使上開調解程序有原告
    所稱之事實存在，原告既未依民事訴訟法相關規定提起宣告
    調解無效或撤銷調解之訴，卻就同一事實相同之主張再為本
    件起訴，本院審核本件與前案之當事人、訴之聲明及原因事
    實均相同，是本件顯為前案既判力效力所及，原告就同一事
    實再為相同之主張，顯係違反前揭規定之一事不再理之原則
    ，依前揭法律規定及說明，原告之訴即難認為合法，應予駁
    回，其假執行之聲請亦失所附麗，併予駁回。
四、依民事訴訟法第249條第1項第7款、第95條、第78條，裁定
    如主文。
中    華    民    國    99    年    10    月    18    日
                  民事第一庭    法  官  周玉蘭
以上正本係照原本作成。
如不服本裁定應於送達後10日內向本院提出抗告狀（須附繕本）
，並繳納裁判費新臺幣1,000元。
中    華    民    國    99    年    10    月    18    日
                                書記官  董美惠

司法院資訊處製作；財團法人民間司法改革基金會備份。
